臺灣新北地方法院民事裁定
110年度消債更字第519號
聲  請  人  張家瑋  
上列當事人聲請消費者債務清理更生事件，本院裁定如下：
    主  文
聲請人張家瑋自中華民國一一一年四月二十二日上午十時起開始
更生程序。
命司法事務官進行本件更生程序。
    理  由
一、聲請意旨略以：聲請人因積欠債務，曾以書面向本院聲請債
     務清理前置調解，惟因最大債權金融機構臺灣新光商業銀
    行股份有限公司（下稱新光銀行）認聲請人無力負擔故未到
    庭調解，致前置調解不成立。然聲請人顯有不能清償債務之
    情事，爰依法聲請裁定開始消費者債務清理之更生程序等語
    。
二、按「債務人不能清償債務或有不能清償之虞者，得依本條例
    所定更生或清算程序，清理其債務。」、「債務人無擔保或
    無優先權之本金及利息債務總額未逾新臺幣一千二百萬元者
    ，於法院裁定開始清算程序或宣告破產前，得向法院聲請更
    生。」、「債務人對於金融機構負債務者，在聲請更生或清
    算前，應向最大債權金融機構請求協商債務清償方案，或向
    其住、居所地之法院或鄉、鎮、市、區調解委員會聲請債務
    清理之調解。」，消費者債務清理條例（下稱消債條例）第
    3條、第42條第1項、第151條第1項分別定有明文。次按「法
    院裁定開始更生或清算程序後，得命司法事務官進行更生或
    清算程序，必要時得選任律師、會計師或其他適當之自然人
    或法人一人為監督人或管理。」、「法院開始更生程序之裁
    定，應載明其年、月、日、時，並即時發生效力。」，消債
    條例第16條第1項、第45條第1項亦有明定。
三、經查，聲請人主張其曾依消債條例第151條規定向本院聲請
    債務清理前置調解，惟前置調解不成立等節，業經本院依職
    權調取110年度司消債調字第561號調解卷（下稱調解卷）核
    閱無訛。又聲請人於聲請本件更生前5年內未從事營業活動
    ，且積欠新光銀行等債權人（含金融機構與非金融機構）無
    擔保或無優先權之債務總額共計約新臺幣（下同）1,508,38
    9元等情，亦有財產及收入狀況說明書、聲請人之債權人清
    冊、財團法人金融聯合徵信中心查詢當事人綜合信用回覆報
    告在卷可稽（見調解卷第4至22頁），並經債權人函覆明確
    。是聲請人為一般消費者，積欠無擔保或無優先權之債務總
    額未逾12,000,000元，且提起本件更生聲請前，已踐行前置
    協商而不成立之事實，應堪認定。
四、綜合聲請人之全部財產、收支狀況及債務總額等一切情狀，
    以評估其現況是否確實不能維持最基本生活條件，而有不能
    清償債務或不能清償之虞之情事，本院調查及判斷如下：
  ㈠聲請人之財產及收入狀況：
  ⒈觀諸聲請人提出之全國財產稅總歸戶財產查詢清單所示，聲
    請人名下無任何不動產（見調解卷第94頁）。又聲請人並無
    以其為要保人之有效人壽保險契約，亦有中華民國人壽保險
    商業同業公會保險業通報作業資訊系統資料查詢結果表附卷
    可參（見調解卷第10至11頁)。
  ⒉聲請人主張其因債務問題，無法在原任職之經緯智慧科技股
    份有限公司繼續工作，逼不得已暫於卡拉OK店擔任服務生，
    無法享有正常勞健保及應有福利，且因疫情蔓延導致店家生
    意下滑，目前每月收入至多約30,000元，薪酬以現金支領等
    語，有其勞保局電子閘門網路資料查詢表在卷可稽，應堪信
    可採。
  ㈡聲請人之必要支出狀況：
　　聲請人主張其每月必要支出依新北市政府所公告之111年度
    新北市最低生活費15,800元之1.2倍計算即18,960元，經核
    符合消債條例第64條之2第1項規定；且依消債條例施行細則
    第21條之1第3項規定，聲請人若表明以行政院衛生福利部公
    布之最低生活費1.2倍計算必要支出，毋庸記載原因、種類
    及提出證明文件，是聲請人上開主張應為可採。
  ㈢聲請人復主張其須單獨扶養母親，每月支出扶養費10,000元
    等情，並提出戶籍謄本附卷為憑（見本院卷第31頁）。本院
    審酌聲請人母親已逾法定退休年齡，確有受聲請人扶養之必
    要，而聲請人固主張其胞姊無力分擔扶養義務，故目前係由
    其單獨負擔母親扶養費云云，惟未舉證以實其說，尚難認可
    採，故其母親之扶養義務人，依法仍應計列2名，是聲請人
    每月支出之扶養費，應以消債條例第64條之2第2項所定受扶
    養者之必要生活費用（即新北市111年度每人每月最低生活
    費15,800元之1.2倍即18,960元）經與其他扶養義務人（即
    聲請人胞姊）分攤後之數額即9,480元為定，逾此範圍即不
    予計入。
　㈣而聲請人所負無擔保或無優先權之債務總額共計1,508,389元
    ，債權人未提出還款方案，倘依目前金融機構常見「180期
    、零利率」之優惠清償方案計算，聲請人每月應還款金額為
    8,380元【計算式：1,508,389÷180＝8,380】。
  ㈤準此，聲請人每月可處分所得30,000元，扣除每月必要生活
    支出18,960元、扶養費9,480元後，餘額僅1,560元，不足以
    負擔上開每月應還款金額8,380元，堪認其客觀上處於因欠
    缺清償能力而不足以清償債務之經濟狀態，應符合消債條例
    第3條所規定「債務人不能清償債務」之情形。
五、綜上所述，本件聲請人為一般消費者，未從事營業活動，所
    負無擔保或無優先權之本金及利息債務總額未逾12,000,000
    元，且有無法清償債務之虞，亦未經法院裁定開始清算程序
    或宣告破產，復查無消債條例第6條第3項、第8條或第46條
    各款所定駁回更生聲請之事由存在。從而，聲請人本件更生
    之聲請，洵屬有據，應予准許，並命司法事務官進行本件更
    生程序，爰裁定如主文。
六、另聲請人於更生程序開始後，應提出足以為債權人會議可決
    或經法院認為公允之更生方案以供採擇，俾免更生程序進行
    至依消債條例第61條規定應行清算之程度，附此敘明。
中    華    民    國   111    年    4     月    22    日
                  民事第二庭    法  官  楊雅萍
以上正本證明與原本無異。
本件裁定不得抗告。
本裁定已於111年4月22日上午10時公告。
中　　華　　民　　國　　111 　年　　4 　　月　　22　　日
                                書記官  蘇  泠